【裁判字號】    98,訴緝,451
【裁判日期】    981110
【裁判案由】    毒品危害防制條例
【裁判全文】
臺灣臺中地方法院刑事判決             98年度訴緝字第451號
公  訴  人  臺灣臺中地方法院檢察署檢察官
被      告  甲○○
上列被告因違反毒品危害防制條例案件，經檢察官提起公訴（97
年度撤緩毒偵字第53號），嗣經本院合議庭裁定由受命法官獨任
行簡式審判程序，本院判決如下：
    主    文
甲○○施用第一級毒品，累犯，處有期徒刑柒月；又施用第二級
毒品，累犯，處有期徒刑肆月。應執行有期徒刑玖月。
    犯罪事實
一、甲○○前因施用毒品案件，經法院先後多次裁定送觀察勒戒
    、強制戒治、停止戒治付保護管束，及論罪科刑執行完畢獲
    釋放。其中最近一次強制戒治係於民國92年6月3日執行完畢
    ，甲○○又另於5年內之94年間，因施用第二級毒品案件，
    經本院判處有期徒刑6月，如易科罰金以銀元300元折算1日
    確定，並與其另犯竊盜案件之有期徒刑9月部分，再經本院
    以94年度聲字第4299號裁定其應執行刑為有期徒刑1年1月確
    定，於95年8月6日縮短刑期執行完畢。詎其仍不知警惕，先
    基於施用第一級毒品之犯意，於97年3月11日下午某時許，
    在其位於臺中縣大肚鄉○○路65巷69號住處內，以將第一級
    毒品海洛因摻於香菸內，再以火燃點而後吸食其煙氣之方式
    ，施用第一級毒品海洛因1次後；再基於施用第二級毒品甲
    基安非他命之犯意，於同日下午某時許，在其友人位於南投
    縣草屯鎮境內之住處內，以將第二級毒品甲基安非他命置於
    玻璃球吸食器內，再以火燒烤產生濃煙而以口鼻吸食之方式
    ，施用第二級毒品甲基安非他命1次。嗣於97年3月11日晚上
    8時許，為警持本院所核發之搜索票，在其上開住處內查獲
    ，並經徵得其同意採尿送驗呈嗎啡、甲基安非他命陽性反應
    。
二、案經臺中縣警察局烏日分局報請臺灣臺中地方法院檢察署檢
    察官偵查起訴。
    理    由
一、上開事實，業據被告甲○○於本院審理時坦承不諱，且被告
    為警查獲並經徵得其同意所採集尿液，經送驗結果，呈嗎啡
    、甲基安非他命陽性反應，有中山醫學大學附設醫院檢驗科
    藥物檢測中心97年3月27日實驗編號第0000000號尿液檢驗報
    告1紙在卷可證，堪認被告上開自白確與事實相符，足以採
    信。按施用第一、二級毒品為犯罪行為，毒品危害防制條例
    第10條定有處罰明文。故施用第一、二級毒品者，依前揭規
    定本應科以刑罰。惟基於刑事政策，對合於一定條件之施用
    者，則依同條例第20條、第23條之規定，施以觀察、勒戒及
    強制戒治之保安處分。又毒品危害防制條例於92年7月9日修
    正公布，自93年1月9日施行，其中第20條、第23條將施用毒
    品之刑事處遇程序，區分為「初犯」及「5年內再犯」、「5
    年後再犯」。依其立法理由之說明：「初犯」，經觀察、勒
    戒或強制戒治後，應為不起訴處分或不付審理之裁定；經觀
    察、勒戒或強制戒治執行完畢釋放後，「5年內再犯」者，
    因其再犯率甚高，原實施之觀察、勒戒及強制戒治既已無法
    收其實效，爰依法追訴或裁定交付審理。至於經觀察、勒戒
    或強制戒治執行完畢釋放後，「5年後再犯」者，前所實施
    之觀察、勒戒或強制戒治已足以遮斷其施用毒品之毒癮，為
    期自新及協助其斷除毒癮，仍適用「初犯」規定，先經觀察
    、勒戒或強制戒治之程序。從而依修正後之規定，僅限於「
    初犯」及「5年後再犯」二種情形，始應先經觀察、勒戒或
    強制戒治程序。倘被告於5年內已再犯，經依法追訴處罰，
    縱其第3次（或第3次以上）再度施用毒品之時間，在初犯經
    觀察、勒戒或強制戒治執行完畢釋放5年以後，已不合於「5
    年後再犯」之規定，且因已於「5年內再犯」，顯見其再犯
    率甚高，原實施觀察、勒戒或強制戒治，已無法收其實效，
    即應依該條例第10條處罰。至於第3次（或第3次以上）施用
    毒品之時間，是否宜有期間限制？以多久為適宜？則分屬刑
    事政策、專門醫學之範圍，非審判機關所能決定，有待循立
    法途徑解決（最高法院97年度第5次刑事庭會議決議）。查
    被告前因施用毒品案件，經法院先後多次裁定送觀察勒戒、
    強制戒治、停止戒治付保護管束，及論罪科刑執行完畢獲釋
    放。其中最近一次強制戒治係於92年6月3日執行完畢，被告
    又另於5年內之94年間，因施用第二級毒品案件，經本院判
    處有期徒刑6月，如易科罰金以銀元300元折算1日確定，並
    與其另犯竊盜案件之有期徒刑9月部分，再經本院以94年度
    聲字第4299號裁定其應執行刑為有期徒刑1年1月確定，於95
    年8月6日縮短刑期執行完畢之事實，有臺灣臺中地方法院檢
    察署刑案資料查註紀錄表、臺灣高等法院被告前案紀錄表各
    1份附卷足憑，是其於施用毒品案件經強制戒治完畢，復另
    於5年內因施用毒品案件經法院論罪科刑執行完畢獲釋放後
    ，再犯毒品危害防制條例第10條之罪，事證明確，被告犯行
    ，洵堪認定。
二、查海洛因、甲基安非他命分別係毒品危害防制條例第2條第2
    項第1款、第2款規定之第一級、第二級毒品，是被告所為，
    係犯同條例第10條第1項、第2項之施用第一級、第二級毒品
    罪。被告持有第一級、第二級毒品之行為，各應為施用之高
    度行為所吸收，均不另論罪。被告所犯上開2 罪間，犯意個
    別，行為互異，應分論併罰。被告因施用第二級毒品案件，
    經本院判處有期徒刑6月，如易科罰金以銀元300元折算1日
    確定，並與其另犯竊盜案件之有期徒刑9月部分，再經本院
    以94年度聲字第4299號裁定其應執行刑為有期徒刑1年1月確
    定，於95年8月6日縮短刑期執行完畢，已如前述，其於有期
    徒刑執行完畢後5年內，再故意犯本件有期徒刑以上之罪，
    依刑法第47條第1項之規定，構成累犯，並應加重其刑。爰
    審酌被告前已有多次施用毒品前科，有上開刑案紀錄表可查
    ，今再為施用，法治觀念之淡薄，乃公訴人據以請求就施用
    第一級毒品部分量處有期徒刑7月、施用第二級毒品部分量
    處有期徒刑7月，並定其應執行刑為有期徒刑1年，惟念及施
    用毒品究屬戕害自身健康之犯罪，被告施用毒品尚未造成他
    人明顯之危害，且於本院審理中已坦承犯行，犯後態度尚稱
    良好，並兼衡被告犯罪之動機、目的、手段、生活狀況及智
    識程度等一切情狀，量處如主文所示之刑，並定其應執行之
    刑。
據上論斷，應依刑事訴訟法第273條之1第1項、第299條第1項前
段，毒品危害防制條例第10條第1項、第2項，刑法第11條前段、
第47條第1項、第51條第5款，判決如主文。
本案經檢察官乙○○到庭執行職務。
中    華    民    國    98    年    11    月    10    日
                  刑事第18庭  法  官  林世民
上正本證明與原本無異。
如不服本判決，應於送達後10日內向本院提出上訴狀（須附繕本
），上訴於臺灣高等法院臺中分院。
上訴書如未敘述理由，應於上訴期間屆滿後20日內補提理由書於
本院。
                              書記官  紀俊源
中    華    民    國    98    年    11    月    10    日
附錄論罪科刑法條：
毒品危害防制條例第10條：
施用第一級毒品者，處6月以上5年以下有期徒刑。
施用第二級毒品者，處3年以下有期徒刑。


司法院資訊處製作；財團法人民間司法改革基金會備份。
